【裁判字號】    89,交易,451
【裁判日期】    891220
【裁判案由】    公共危險等
【裁判全文】
臺灣板橋地方法院刑事判決                        八十九年度交易字第四五一號
    公  訴  人  臺灣板橋地方法院檢察署檢察官
    被      告  丙○○
右列被告因公共危險等案件，經檢察官提起公訴（八十九年度偵字第一三九八三號）
，本院判決如左：
    主  文
丙○○服用酒類，不能安全駕駛動力交通工具而駕駛，處有期徒刑貳月，如易科罰金
以佰元折算壹日；又因過失傷害人致重傷，處有期徒刑伍月，如易科罰金以佰元
折算壹日；應執行有期徒刑陸月，如易科罰金以佰元折算壹日。
    事  實
一、丙○○於民國八十九年七月二十二日晚上十一時起至翌日凌晨零時餘許在臺北縣
    三重市某友人處飲下十瓶啤酒，明知酒後吐氣所含酒精成分超過每公升○點二五
    毫克以上者不得駕車，且其反應趨緩，已至不能安全駕駛動力交通工具之程度，
    猶執意於同年月二十三日凌晨一時餘許駕駛牌照ＢＦ─七六四九號灰色汽車（以
    下簡稱為「灰車」）自臺北縣三重市永德公園附近往三和方向之大智街遵行車道
    上，逆往忠孝街方向倒車，途經該路一七五號「厚德藥局」前，原應遵守在市區
    道路行車時速不得超過四十公里，並注意後方之其他車輛及行人，謹慎緩慢後倒
    ，而當時為晴天之夜晚，該路段夜間有照明，為平坦、無缺陷、無障礙物之柏油
    路面，其意識未達心神喪失或精神耗弱，所駕車輛之機件正常，尚無不能注意之
    情事，竟疏於注意其後方背對之甲○○站立於逆停在厚德藥局前之牌照五Ｇ─三
    九七五號白色汽車（以下簡稱為「白車」）旁正開啟右前門，即貿然以時速約四
    十餘至五十公里之速度急速後倒，使灰車右、後側撞擊甲○○及白車之右前門，
    致甲○○被拋起摔倒在對向二三四號前之車道上，因此受有第十二胸椎、第一腰
    椎骨折脫位、合併馬尾症候群（脊髓損傷）及神經性膀胱、兩側下肢癱瘓、泌尿
    道感染、大小便失禁之重傷害（丙○○知其肇事致人受傷後加速倒車至忠孝路口
    左轉往重陽路方向逃逸部分未據起訴）。嗣丙○○經警方通知到臺北縣警察局三
    重分局厚德派出所說明，於當天早晨六時七分測得其呼氣所含酒精濃度仍達每公
    升○點四三毫克，於當天早晨六時十分許就直線步行十公尺後迴轉走回原地及雙
    腳併攏單腿離地十五公分靜止不動三十秒兩項生理平衡檢測均不合格。
二、案經林奕筠之夫丁○○訴由臺北縣警察局三重分局報請臺灣板橋地方法院檢察署
    檢察官偵查起訴。
    理  由
一、右揭事實除駛離時是否知悉致人受傷乙節外，餘業據被告丙○○於審理中坦承不
    諱，核被害人林奕筠之指訴（見本院八十九年十二月六日訊問筆錄），及證人即
    鄰居乙○○陳稱伊在藥局對面二樓陽台聽見撞擊聲後往下看見有一如卷附ＢＦ─
    七六四九號照片所示之灰色、無後廂汽車急速逆往忠孝街方向倒車至忠孝路口再
    左轉往重陽路方向逃逸，停在藥局前之白車右前門已被撞毀、林奕筠則受傷躺在
    對向之馬路上（見同前筆錄），暨警員高煌銘證稱伊接獲報案後趕到現場時見一
    尾號為七六四九號之灰色汽車自大智急速倒出忠孝路後轉往重陽路方向逃逸，旋
    開車尾隨抄下灰車之牌號，再據此通報車主孫景湖轉知肇事之被告於當天早晨到
    厚德派出所，乃測得如前述之呼氣酒精濃度及生理平衡檢測結果（見本院八十九
    年十一月十三日訊問筆錄）等情相符，並有酒精濃度測試數值條、酒後生理協調
    平衡檢測紀錄表、道路交通事故調查報告表、舉發違反道路交通管理事件通知單
    等影本各一紙及車籍作業系統查詢認可資料表、行政院退除役官兵輔導委員會臺
    北榮民總醫院住院診斷證明書、財團法人振興復健醫學中心診斷證明書各一紙、
    照片二十三幀在卷可稽，足證被告前開自白屬實；參以被告供稱：「我撞到時未
    看見那輛白色車子車門有打開，我的車是擦撞到那輛白色車的右側時才發現車門
    是打開的，但我並未看見有一個人走到車門旁邊來。：：（倒車速度如何？）大
    概是四十到五十公里。：：（為何會擦撞到白色車子？）我當時駕車有點失控，
    因方向沒有抓好。」、「（倒車時路邊白色車子是何狀態？）是靜止中，我未注
    意該輛車子是否有亮燈。：：（當天是不是不管有無撞到人，想先走再說，所以
    未下車察看是嗎？）(被告點頭)，撞到時許家龍有告訴我快撞到車子，撞到時他
    也大喊一聲。（許家龍既然幫你看倒車的情形，他顯然有看見撞到人，並有告訴
    你是嗎？）(被告點頭)。（許家龍跟你講撞到人之後，因你害怕被取締才逃走及
    怕要負肇事責任是嗎？）我怕酒後駕車被吊銷駕照，所以才未下車看被害人受傷
    情形，：：但我知道已經肇事了。」、「（你為何會撞到對方之車子？）我是因
    為喝酒後意識不太清楚才會撞到，我是因為倒車速度太快才會撞到」（見本院八
    十九年十月十八日、同年十一月十三日、同年十二月六日訊問筆錄），可見本件
    車禍係因被告酒後疏於注意其後方之人、車，即貿然超速後倒肇事，且知肇事已
    致人受傷，嗣為卸責始行逃逸甚明。
二、酒精對人體中樞神經之影響程度，固因人而異，然一般駕駛人酒後血液中所含酒
    精濃度如介於每公升三十至五十毫克時（即呼氣所含酒精濃度每公升零點一五至
    零點二五毫克）時，其視覺與反應靈敏度減弱，對速度與距離判斷力較差，如介
    於每公升五十至八十毫克時（即呼氣所含酒精濃度每公升零點二五至零點四毫克
    ）時，顯示快感、多話，其反應遲鈍、駕駛能力受損，對情況之判斷開始猶豫，
    如介於每公升八十至一百五十毫克時（即呼氣所含酒精濃度每公升零點四至零點
    七五毫克）時，其判斷力嚴重受損、體能與精神協調力均減退，如介於每公升一
    百五十至至五百毫克時（即呼氣所含酒精濃度每公升零點七五至二點五毫克），
    其視線搖晃，通常已進入恍忽狀態，判斷及理解與事實不符，駕駛不穩定（八十
    七年度中央警察大學交通學系暨交通管理研究所程玉傑著「酒後駕駛執法程與品
    保制度規劃」及刑事科學第三十六期所載施多喜撰「酒精（乙醇）之鑑定」參照
    ），其呼氣中所含酒精濃度若達每公升零點七五毫克時，肇事率為一般正常人之
    二十五倍（藍三印編譯「道路交通心理學」八十五年版第二八六頁參照）。又人
    體對酒精之代謝速率與酒精攝取量有關，國際上依「英國健康教育會議」所訂一
    單位攝取量約八至十克之純酒精（換算為國人常飲用之啤酒約二百毫升），試驗
    此一單位之酒精攝取後，一般人體內血液之酒精濃度約為0.015%即15MG/DL（約
    呼氣所含酒精濃度約0.075MG/L），酒精代謝之速率約每15MG/DL需一小時（蔡尚
    穎醫師著「酒精對人體生理與行為之影響」參照，摘錄於八十五年行政院衛生署
    「酒精與交通故傷害防制研討會」論文集），而被告於案發日凌晨一時二十分許
    肇事，於當天早晨六時七分許測得其呼氣所含酒精濃度為0.43MG/L，其間相距四
    小時四十七分鐘，以此推算其肇事時呼氣之酒精濃度約每公升零點七八毫克（即
    被查獲時之呼氣酒精濃度+其間代謝掉之呼氣酒精含量= 0.43MG/L＋ (﹝4+47/60
    ﹞×﹝15MG/DL÷2000﹞)＝0.43MG/L＋ (4.7833×0.0075MG/DL)=0.43MG/L+0.03
    5874MG/DL＝0.43MG/L+ 0.35874MG/L＝0.78874MG/L），且於當天早晨六時十分?
    就直線步行十公尺後迴轉走回原地及雙腳併攏單腿離地十五公分靜止不動三十秒
    兩項生理平衡檢測均不合格，參照其供稱：「（當時意識如何？）有點模糊，尚
    不至於不醒人事的程度。：：：我後來都沒有肇事，安全回到家中，我撞到白車
    之前未撞到其他車輛。」、「（你為何會撞到對方之車子？）我是因為喝酒後意
    識不太清楚才會撞到」（見本院八十九年十月十八日及同年十二月六日訊問筆錄
    ），足見被告酒後肇事時雖未醉至心神喪失或精神耗弱，但其駕駛效能明顯減弱
    ，已至不能安全駕駛動力交通工具之程度。
三、按在市區道路之行車時速不得超過四十公里，汽車倒車時應謹慎緩慢後倒，並注
    意其他車輛及行人，道路交通安全規則第九十三條第一項第一款、第一百十條第
    二款分別定有明文，被告駕駛汽車自應注意遵守前開規定，而案發地為平坦、無
    缺陷、無障礙物之柏油路面，有現場照片可佐，被告自承事故發生時為晴天之凌
    晨，該路段夜間有照明，其意識未達心神喪失或精神耗弱，所駕車輛之機件正常
    ，即無不能注意之情事，竟疏於注意其後方人、車，即貿然超速後倒肇事，就本
    件車禍之發生即有過失，其行為與林奕筠被撞受傷間復有相當之因果關係，自應
    負過失罪責。是本件事證明確，被告右開犯行均堪認定，應依法論科。
四、行政院退除役官兵輔導委員會臺北榮民總醫院八十九年八月十五日北總行字第
    ○六八五一號函及八十九年十一月六日北總行字第○九四五四號函雖謂林奕筠
    兩側下肢被撞受傷，究能恢復至何程度，目前無法判斷；然依各該函文記載，林
    奕筠經送醫緊急手術、復健治療迄今，兩下肢僅具稍可抬起對抗地心引力之第三
    級肌力，在助行器幫助下始可站立（即跟本無法自主行動），且大小便仍無法控
    制，卷附財團法人振興復健醫學中心診斷證明書上並載：「：：兩側下肢癱瘓、
    泌尿道感染、大小便失禁。：：目前在本院復健治療中，恐有殘廢之可能」，即
    中央健康保險局亦同意發給重大傷病證明（見卷附全民健康保險重大傷病證明申
    請書影本），可見其兩下肢之機能縱未完全喪失，亦均遺存難於治癒之顯著運動
    障害（對照勞工保險殘廢給付標準所載身體障害狀態及附註說明，約屬第四等級
    之殘廢），核被告所為係犯刑法第一百八十五條之三之公共危險罪及第二百八十
    四條第一項後段之過失重傷罪，所犯二罪係構成要件互異之個別獨立行為，非一
    行為所同時觸犯，應予分論併罰（司法院印「刑事法律專題研究(十七)」第三七九頁
    參照）；又被告之警訊筆記載：「（警方於八十九年七月二十三日四時許以電話
    (00)00000000通知你涉嫌撞傷人肇事逃逸，你為何遲至八十九年七月二十三日六
    時零分才到來？）當時警方是聯絡到父親，經我父親告知警方車子是由我駕駛後
    ，警方又請我父親回到汐止市○○○路三二七號十四樓之一載我來這裡」（見偵
    查卷第六頁），可見警方至遲於案發日凌晨四時許以電話連絡時，即因車主孫景
    湖表明車輛係被告駕駛而發覺被告肇事，其嗣應通知前來警局投案，即與刑法第
    六十二條所定自首之要件不符。茲被告尚未與被害人和解，為其所自承，而其無
    犯罪前科，有臺灣高等法院檢察署刑案紀錄簡覆表可考，爰審酌被告之品行、傷
    害部分之過失程度及酒後駕車部分犯罪之動機、目的、手段、所生之危害，暨其
    肇事逃逸，迄未賠償對方損害，尚乏悛悔實據之態度等一切情狀，量處如主文所
    示之刑，並宣告易科罰金之折算標準，兼定其應執行之刑，資以懲儆。
五、被告肇事後知其致人受傷猶駕車逃逸，具如前述，所為另涉刑法第一百八十五條
    之四之肇事逃逸罪嫌，起訴書就此並無記載，且此犯行與起訴部分乃應併合處罰
    之數罪，為起訴效力所不及，本院無從併予審究，宜由檢察官另案辦理，附此敘
    明。
據上論斷，應依刑事訴訟法第二百九十九條第一項前段，刑法第一百八十五條之三、
第二百八十四條第一項後段、第五十一條第五款、第四十一條，罰金罰鍰提高標準條
例第一條前段、第二條，判決如主文。
本案經檢察官張芸綺到庭執行職務
中      華      民      國    八十九    年     十二月     二十     日
                                      臺灣板橋地方法院交通法庭
                                          法  官  周建興
右正本證明與原本無異。
如不服本判決，應於判決送達後十日內，向本院提出上訴狀。
                                          書記官  許清秋
中      華      民      國    八十九    年     十二     月     二十二   日
刑法第二百八十四條
因過失傷害人者，處六月以下有期徒刑、拘役或五百元以下罰金。致重傷者，處一年
以下有期徒刑、拘役或五百元下罰金。
從事業務之人，因業務上之過失傷害人者，處一年以下有期徒刑、拘役或一千元以下
罰金。致重傷者，處三年以下有期徒刑、拘役或二千元以下罰金。


司法院資訊處製作；財團法人民間司法改革基金會備份。
